臺灣高等法院高雄分院刑事裁定　　　　100年度交抗字第157號
抗　告　人　臺北市交通事件裁決所
代　表　人　林文淵
受處分人　　陳彥勳
　　　　　　　　　　　樓之1
上列抗告人因聲明異議案件，不服臺灣高雄地方法院中華民國10
0 年5 月24日裁定（100 年度交聲字第619 號），提起抗告，本
院裁定如下：
    主  文
原裁定撤銷，發回臺灣高雄地方法院。
    理  由
一、原處分意旨略以：異議人即受處分人陳彥勳所有車牌號碼70
    5 -GFL號機車（下稱系爭機車），經警於民國100 年1 月28
    日19時30分許，在高雄市○○○路與長生街口，攔停舉發有
    「擅自變更方向燈（紫色）」（下稱系爭方向燈）違規行為
    ，依道路交通管理處罰條例第16條第1 項第2 款、第2 項規
    定，裁處罰鍰新臺幣（下同）1,000 元，並責令改正等語。
二、異議意旨略以：異議人所有系爭機車雖有變更方向燈之顏色
    為紫色，惟該變更並未致影響行車安全；且方向燈之作用，
    係以左、右邊燈光之顯示，表明駕駛人行進方向，甚難認定
    顏色之變更會誤導或混淆其他用路人。為此，爰依法聲明異
    議，狀請原審法院撤銷原處分等語。
三、原裁定意旨略以：
(一)、按「汽車有擅自增、減、變更原有規格致影響行車安全者，
    處汽車所有人新臺幣900 元以上1800元以下罰鍰，並應責令
    改正」，道路交通管理處罰條例第16條第1 項第2 款、第2
    項定有明文。又按道路交通安全規則附件七，車輛燈光與標
    誌檢驗規定二、機器腳踏車燈光與標誌檢驗規定(四)方向燈：
    燈色應為橙色。
(二)、經查：
(1)、系爭機車於前揭時、地遭警取締，確有「擅自變更方向燈（
    紫色）」，此為異議人所是認，並有舉發違反道路交通管理
    事件通知單1 紙可按，此部分事實，堪信為真實。
(2)、證人即舉發員警黃靖維固到庭證稱：本件違規是我取締舉發
    ，因道路係供大眾使用，且交通法令規定方向燈是橙色，改
    成紫色的話，有些人就無法辨認，所以會影響行車安全。又
    變更後之系爭方向燈，類似警車之巡邏燈，在開啟時會有刺
    眼之狀況，但系爭方向燈之亮度是比警車巡邏燈低一些，所
    以可能造成視線上的障礙，而影響行車安全等語（原審卷第
    23至25頁）等語。然查，如證人黃靖維所述，系爭方向燈類
    似警車之巡邏燈，亮度較低一些，且參以系爭方向燈之體積
    、範圍甚小，則系爭方向燈應僅使人感到較為明亮而已，而
    無所謂眩光、刺眼，致令人視線一時無法適應，而有影響行
    車安全之情事；否則，如認系爭方向燈有影響行車安全，則
    以警車之巡邏燈之體積、亮度均較系爭方向燈為大，更可能
    影響到行車安全。又衡情，一般用路人係以車輛之左、右邊
    ，並閃爍燈光之顯示，以為判斷是否為方向燈，而非以橙色
    燈光為唯一判斷依據；是系爭方向燈之顏色雖為紫色，並不
    致造成一般民眾之誤認，而有影響行車安全之可能。從而，
    異議人雖有變更系爭機車方向燈原有規格，然並無所謂致影
    響行車安全之情事。
(3)、至員警黃靖維舉發時之錄影影像檔光碟，雖前已併送臺灣臺
    北地方法院100 年度交聲字第267 號審理，然前開聲明異議
    案件，業經異議人撤回，該案即整卷歸檔，而於封卷裝訂時
    ，亦將前開光碟打孔，造成光碟毀損、突出，無法進行勘驗
    、判讀；且舉發員警黃靖維亦無留存，有本院調查筆錄1 份
    、高雄市政府警察局新興分局100 年4 月6 日高市警新分交
    字第1000009158號函（詳卷第23頁、第10頁）可按；是本件
    無法依舉發時之錄影光碟，以為判別系爭方向燈是否有影響
    行車安全之情事。此外，復查無其他積極確切之證據足資證
    明系爭方向燈有「致影響行車安全」之事實，自不得率予認
    定異議人有前揭違規行為。綜上，原處分未予詳查，遽予裁
    罰，容有未洽，異議人聲明異議，經核為有理由，應由原審
    法院將原處分撤銷，另為異議人不罰之裁定等語。
四、本件抗告意旨略以：受處分人即異議人陳彥勳於100 年3 月
    17日就抗告人即臺北市交通事件裁決所所為上開裁罰處分，
    向該裁決所聲明異議，由該所於100 年3 月22日移由臺灣臺
    北地方法院審理，惟異議人嗣後逕向該法院撤回異議確定在
    案。又原審法院雖以至員警黃靖維舉發時之錄影影像檔光碟
    ，前已併送臺灣臺北地方法院100 年度交聲字第267 號審理
    ，然前開聲明異議案件，業經異議人撤回，該案即整卷歸檔
    ，而於封卷裝訂時，亦將前開光碟打孔，造成光碟毀損、突
    出，無法進行勘驗、判讀；且舉發員警亦無留存，本件無法
    依舉發時之錄影光碟，以為判別系爭方向燈是否有影響行車
    安全之情事，認為原異議有理由，然抗告人經調閱存檔複製
    光碟，審視系爭方向燈顏色確為紫色，明確違反道路交通安
    全規則附件七之規定，原處分並無違誤，原審裁定撤銷原處
    分，另為陳彥勳不罰，並非妥適，爰提起抗告，請求撤銷原
    裁定，維持臺灣臺北地方法院之裁定等語。
五、按汽車有對頭燈外之燈光，擅自增、減、變更原有規格致影
    響行車安全者，處汽車所有人新臺幣900 元以上1800元以下
    罰鍰，並應責令改正，道路交通管理處罰條例第16條第1 項
    第2 款、第2 項定有明文。本件系爭機車於前揭時、地，確
    有因「擅自變更方向燈（紫色）」而遭警取締告發之事實，
    對為異議人所是認，並有舉發違反道路交通管理事件通知單
    1 紙可按，此部分事實，固堪認定。然系爭機車擅自變更方
    向燈為紫色之情形，仍應審酌是否「致影響行車安全」，始
    能論斷是否合於上開處罰規定。查本件系爭機車方向燈變更
    為紫色之情形，經抗告人提出抗告狀所附存檔複製之光碟以
    為佐證（該複製光碟因仍有破損，經本院電知後，已另補送
    過院附卷），原審法院僅以抗告人先前送臺灣臺北地方法院
    之系爭機車光碟破損，未再函詢抗告人即原處分機關有無存
    檔，即逕認本件無法依舉發時之錄影光碟，以為判別系爭方
    向燈是否有影響行車安全之情事，而認異議有理由，裁定撤
    銷原處分，並諭知陳彥勳不罰，自非妥適。抗告意旨執此指
    摘原裁定不當，為有理由。本件為明系爭機車變更方向燈顏
    色，實質上是否達影響行車安全之程度，自有勘驗上開存檔
    複製光碟之必要，本院考量此事實調查審認之事項，仍有保
    障當事人之審級利益之必要，爰撤銷原裁定，並發回原審即
    臺灣高雄地方法院另為調查審認，依法為妥適合法之裁定。
六、據上論結，應依道路交通事件處理辦法第25條、刑事訴訟法
    第413 條，裁定如主文。
中    華    民    國   100    年    8     月    31    日
                  刑事第十庭    審判長法  官  陳中和
                                      法  官  林水城
                                      法  官  蔡國
以上正本證明與原本無異。
不得再抗告。
中    華    民    國   100    年    8     月    31    日
                                      書記官  周青玉